臺灣高等法院臺南分院刑事判決　　　　　　　 九十一年度上易字第七六八號　 Ｃ
　　　上　訴　人
　　　即　被　告　甲　○　○
右上訴人因違反毒品危害防制條例案件，不服臺灣嘉義地方法院九十年度易字第五五
九號中華民國九十一年四月十八日第一審判決（起訴案號：臺灣嘉義地方法院檢察署
九十年度毒偵字第四九四號、第五四二號），提起上訴，本院判決如左：
      主      文
原判決撤銷。
甲○○施用第二級毒品，累犯，處有期徒刑陸月；如易科罰金以參佰元折算壹日。
扣案之第二級毒品安非他命壹包（淨重零點二三公克、驗餘淨重零點一八公克）；包
裝重零點壹捌公克、斜削吸管壹支、玻璃球壹個及安非他命殘渣袋貳個均沒收銷毀之
。
      事      實
一、甲○○患有精神分裂症，為精神粍弱之人，於民國八十五年間，先後因違反麻醉
    藥品管理條例案件，經本院分別判處有期徒刑二年六月、有期徒刑七月確定，經
    送監執行，於八十八年六月五日假釋期滿，執行完畢。另因施用毒品案件，經臺
    灣嘉義地方法院以八十八年度毒聲字第一五四一號及八十九年度毒聲字第一九○
    ○號裁定送觀察、勒戒二次後，均認無繼續施用毒品之傾向，由臺灣嘉義地方法
    院檢察署檢察官以八十八年度毒偵字第四一九號、八十九年度毒偵字第一八二○
    號為不起訴處分確定。詎甲○○仍不知悛悔，竟於九十年四月二十九日凌晨二時
    五十五分許為警採尿時前四日內之某時，在不詳地點，非法施用第二級毒品安非
    他命，嗣經警於同日（原審誤載為同年十月十四日）凌晨二時五十五分許，在嘉
    義市○區○○路與中興路路口攔檢時，當場在其腋下查扣安非他命一包（毛重零
    點四一公克、淨重零點二三公克、驗餘淨重零點一八公克）、斜削吸管一支、玻
    璃球一個，及安非他命殘渣袋貳個，並取尿送驗後始發覺其吸食安非他命之情。
二、案經嘉義市警察局第一分局報請台灣嘉義地方法院檢察署檢察官偵查起訴。
      理      由
一、訊據上訴人即被告甲○○固坦承於右揭時、地為警當場查獲攜帶安非他命一包、
    斜削吸管一支及玻璃球一個等情，惟對於何時吸食安非他命則支吾其詞，辯稱：
    已忘記云云。經查：九十年四月二十九日警方在嘉義市○區○○路與中興路路口
    攔檢時，當場查扣被告攜帶之安非他命一包、斜削吸管一支及玻璃球一個，嗣經
    對被告採集尿液送嘉義市衛生局檢驗，結果呈安非他命陽性反應，有嘉義市衛生
    局九十年五月十八日尿水中麻醉藥品委託檢驗報告一份在卷可稽。又經警查扣之
    毒品安非他命及吸食工具，經被告坦承為其所有，該白色粉末及吸食器中之殘渣
    均為安非他命，亦經內政部警政署刑事警察局鑑驗為安非他命屬實，有該局九十
    年六月二十一日鑑驗通知書可考，此外，復有搜索扣押筆錄、扣押書、照片影本
    各一份在卷足資佐證。從而被告施用第二級毒品之犯行，堪予認定。
二、按安非他命係毒品危害防制條例第二條第二項第二款所定之第二級毒品。被告前
    因施用毒品案件，先後二次經臺灣嘉義地方法院裁定送觀察、勒戒後，均認無繼
    續施用毒品之傾向，受不起訴處分確定；仍三犯本件施用第二級毒品之犯行，核
    其所為，係犯毒品危害防制條例第十條第二項之施用第二級毒品罪。被告施用毒
    品前、後持有毒品之低度行為，應分別為施用毒品之高度行為所吸收，不另論罪
    。被告於八十五年間，先後因違反麻醉藥品管理條例案件，經本院分別判處有期
    徒刑二年六月、有期徒刑七月確定，經送監執行，於八十八年六月五日假釋期滿
    ，執行完畢，此有臺灣嘉義地方法院檢察署刑案資料查註紀錄表、臺灣高等法院
    被告全國前案紀錄表各一份在卷可按，其受有期徒刑之執行完畢，五年以內再犯
    本件有期徒刑以上之罪，為累犯，應依刑法第四十七規定，遞加重其刑。被告曾
    有精神疾病之病史，先後在柯英杰診所、嘉義基督教醫院等醫院看診多次，有該
    院之病歷資料可參，又經原審法院函送嘉義基督教醫院作精神鑑定，鑑定結果略
    為：「沈員（被告）在服役期間，開始出現被害妄想及聽幻覺等精神症狀，經就
    醫後診斷為精神分裂症，惟未按時服藥治療，多次因吸食安非他命遭移送法辦，
    其在鑑定時，注意力不集中，常答非所問、思考鬆散，有明顯之被害妄想及聽幻
    覺，其判斷力及記憶力均不佳，亦無法詳述九十年四月二十九日之案發經過，心
    理測驗也顯示屬邊緣性智能不足，情緒處理能力較一般人弱，易衝動且缺乏控制
    力，據本院九十年四月二十七日病歷記載顯示當時沈員之精神狀態與鑑定時幾近
    相同，故推斷沈員之精神狀態無論在犯案時及鑑定時，均已達「精神耗弱」之程
    度，根據病史及測驗結果，沈員再服用安非他命之可能性極高，建議進入醫院對
    其藥癮及精神狀態施以強制治療」等語，此有該醫院九十一年三月五日函文及所
    附鑑定報告各一份附卷可考；是以，被告於行為時，對於外界事務認知及控制能
    力，未及於普通人之平均程度，其所為係屬刑法第十九條第二項所稱精神耗弱人
    之行為，應依法減輕其刑，並與前開累犯加重規定先加重後減輕之。
三、原審予以論罪科刑固非無見，惟查（一）警方雖另於同年四月十二日十四時五分
    許，在嘉義縣竹崎鄉灣橋村廿一鄰灣橋三五一巷六號二樓後面陽台遮雨棚前，查
    獲被告攜帶玻璃球管吸食器，並將被告採尿送驗，然送驗結果並無安非他命反應
    ，有嘉義縣衛生局煙毒尿液檢驗單及法務部調查局九十年九月十日檢驗通知書為
    憑，與起訴之有罪部份即無連續犯之裁判上一罪關係，公訴人亦僅就被告九十年
    四月二十九日凌晨二時五十五分許為警採尿時前四日內之某時，在不詳地點，施
    用第二級毒品安非他命，同日為警於嘉義市○區○○路與中興路路口攔檢時，搜
    得安非他命零點四一公克、施用毒品器具玻璃球管一個等物品之犯罪事實起訴，
    原審竟併就公訴人未經起訴之警方另於同年四月十二日十四時五分許，在嘉義縣
    竹崎鄉灣橋村廿一鄰灣橋三五一巷六號二樓後面陽台遮雨棚前，查獲被告攜帶玻
    璃球管吸食器而採尿送驗結果並無安非他命反應之事實予以審判，自有未受請求
    之事項予以判決之違法。被告上訴意旨認原判決量刑過重，雖無理由，惟原判決
    既有可議，自應撤銷改判。爰審酌被告犯罪之動機、目的、手段、所生危害、犯
    罪後否認犯行及有多次施用毒品之前科紀錄，有其前科紀錄表可參等一切情狀，
    量處如主文所示之刑，並諭知易科罰金折算標準，以資懲儆。又被告向觀護人報
    到時採尿檢驗，經送驗四次均無煙毒反應，有臺灣檢驗科技股份有限公司濫用藥
    物尿液檢驗報告影本四紙，附於本院卷可考，證明已有改過向上決心，故已無於
    刑之執行完畢或赦免後，令入相當處所施以監護之必要，附此敘明。另扣案之安
    非他命一包（毛重零點四一公克、淨重零點二三公克、驗餘淨重零點一八公克）
    吸食工具（含斜削吸管一支、玻璃球管一個）及包裝重零點一八公克（毛重零點
    四一公克減去淨重零點二三公克等於零點一八公克）安非他命殘渣袋二個為被告
    所有，業據其供承明確，且係供犯罪所用之物，均應依毒品危害防制條例第十八
    條之規定，宣告沒收銷毀之。至被告經警於同年四月十二日十四時五分許所查扣
    之玻璃球管吸食器一個，其犯罪事實既未經起訴，爰不予宣告沒收，併予敘明。
據上論斷，應依刑事訴訟法第三百六十九條第一項前段、第三百六十四條、第二百九
十九條第一項前段，毒品危害防制條例第二十條第三項、第十條第二項、第十八條第
一項前段、刑法第十一條前段、第四十七條、第四十一條、罰金罰鍰提高標準條例第
二條前段，判決如主文。
本案經檢察官蘇南桓到庭執行職務。
中    華    民    國      九十一      年      七      月      二十五    日
          臺灣高等法院臺南分院刑事第二庭
                                      審判長法官  游    明    仁
                                            法官  陳    清    溪
                                            法官  蘇    重    信
右正本證明與原本無異。
不得上訴。
                                      法院書記官  李    珍    鳳
中    華    民    國      九十一      年      七      月     二十六     日
附錄法條：
毒品危害防制條例第十條：施用第一級毒品者，處六月以上五年以下有期徒刑。
                        施用第二級毒品者，處三年以下有期徒刑。
